臺灣臺北地方法院刑事裁定　
110年度單禁沒字第675號
聲  請  人  臺灣臺北地方檢察署檢察官
被      告  葉任淳


上列聲請人因被告違反毒品危害防制條例案件（108年度毒偵字
第2704號），聲請單獨宣告沒收違禁物（110年度執聲字第1510
號），本院裁定如下：
    主  文
扣案如附表編號一至三所示之物，均沒收銷燬之；扣案如附表編
號四所示之物，沒收之。
    理  由
一、聲請意旨略以：被告葉任淳違反毒品危害防制條例案件，前
    經臺灣臺北地方檢察署（下稱臺北地檢署）以108年度毒偵
    字第2704號為緩起訴處分確定。扣案如附表編號1所示之物
    為第二級毒品大麻，而附表編號3所示之物含有第二級毒品
    大麻成分，均屬違禁物，爰依法聲請裁定宣告沒收銷燬；另
    附表編號2、4所示之物，係被告所有且供該案犯罪所用之物
    ，爰依刑事訴訟法第259 條之1 規定，聲請單獨宣告沒收之
    等語。
二、按單獨宣告沒收由檢察官聲請違法行為地、沒收財產所在地
    或其財產所有人之住所、居所或所在地之法院裁定之，刑事
    訴訟法第455條之34定有明文。查本案聲請人聲請沒收之財
    產即如附表所示之物，係在臺北市大安區查獲，且現於臺北
    地檢署贓物庫保管中，有臺北市政府警察局大安分局刑事案
    件報告書、扣押筆錄暨扣押物品目錄表、扣押物品清單在卷
    可參（見毒偵字卷第3至5頁、第29至33頁、第117至119頁）
    ，足見本案聲請之沒收財產之所在地係在本院管轄區域內，
    則本院就本案即有管轄權，合先敘明。
三、按違禁物或專科沒收之物得單獨宣告沒收，刑法第40條第2
    項定有明文，另依毒品危害防制條例第18條第1項前段規定
    ，查獲之第一、二級毒品及專供製造或施用第一、二級毒品
    之器具，不問屬於犯罪行為人與否，均沒收銷燬之。次按檢
    察官依第253條或第253條之1為不起訴或緩起訴之處分者，
    對刑法第38條第2項、第3項之物及第38條之1第1項、第2項
    之犯罪所得，得單獨聲請法院宣告沒收，刑事訴訟法第259
    條之1定有明文。再按供犯罪所用、犯罪預備之物或犯罪所
    生之物，屬於犯罪行為人者，得沒收之，刑法第38條第2項
    前段定有明文。又檢察官依法為不起訴或緩起訴處分確定後
    ，若本得基於違禁物或專科沒收物之相關規定聲請法院單獨
    宣告沒收，卻誤引（未援引各該相關規定）或贅引（已援引
    各該相關規定）刑事訴訟法第259 條之1 之規定作為聲請依
    據時，因該等物品本即屬應宣告沒收且得單獨聲請法院宣告
    沒收之物，法院此時仍得裁定宣告沒收（銷燬）之，並自行
    援引適當之規定，不受檢察官聲請書所載法條之限制。
四、經查：
　㈠被告葉任淳違反毒品危害防制條例案件，前經臺北地檢署檢
    察官以108年度毒偵字第2704號為緩起訴處分確定，並於110
    年9月30日緩起訴處分期滿未經撤銷等情，有前揭緩起訴處
    分書、臺灣高等法院被告前案紀錄表附卷可稽，並經本院閱
    卷查明屬實。
　㈡扣案如附表編號1、2所示之物，係屬毒品危害防制條例第2條
    第2項所規定之第二級毒品大麻，而扣案如附表編號3所示之
    物，則檢出內含微量不可析離之四氫大麻酚，為第二級毒品
    大麻主要成分之一等情，有法務部調查局濫用藥物實驗室10
    8年8月1日調科壹字第10823016070號鑑定書、交通部民用航
    空局航空醫務中心108年7月23日航藥鑑字第0000000號毒品
    鑑定書各1紙附卷可憑（見毒偵字卷第111頁、第116頁），
    均為違禁物無訛，本案聲請單獨宣告沒收銷燬，核無不合，
    應予准許。至附表編號1所示毒品之包裝，因包覆毒品，其
    上顯留有該毒品之殘渣，衡情自難與之剝離，且無析離之實
    益與必要，就該外包裝應併予宣告沒收銷燬之；另送鑑耗損
    部分，既已滅失，自無庸宣告沒收銷燬，併此敘明。
　㈢扣案如附表編號4所示之物，為被告所有且供其施用第二級毒
    品大麻所用之物，業據被告供承在卷（見毒偵字第17頁），
    揆諸前揭規定，自應依刑法第38條第2項及刑事訴訟法第259
    條之1之規定宣告沒收，是檢察官就上開物品聲請宣告沒收
    ，核無不合，應予准許。
　㈣聲請意旨就附表編號2部分雖誤載依刑法第38條第2項、刑事
    訴訟法第259條之1等規定聲請宣告沒收，但其聲請單獨宣告
    沒收之意旨既與上述規定相符，依前述說明，應由本院逕行
    更正聲請人所援引之條文，改依刑法第40條第2項之規定裁
    定宣告沒收，以臻適法，附此敘明。　
五、依刑事訴訟法第259條之1、第455條之36第2項，毒品危害防
    制條例第18條第1項前段，刑法第38條第2項、第40條第2項
    ，裁定如主文。
中　　華　　民　　國　　110 　年　　10　　月　　26　　日
　　　　　　　　　刑事第十一庭  法　官　林鈺珍
以上正本證明與原本無異。
如不服本裁定，應於送達後5日內，向本院提出抗告狀。
　　　　　　　　　　　　　　　　書記官　葉潔如
中　　華　　民　　國　　110 　年　　10　　月　　26　　日
附表：
編號 扣案物品 鑑定結果 1 菸草2包（各含包裝袋1只） ⑴合計驗餘總淨重5.10公克。 ⑵經鑑定後，為第二級毒品大麻。 2 黃綠色乾燥植株1瓶 ⑴淨重0.3670公克，取0.0007公克鑑驗用罄，驗餘淨重0.3663公克。 ⑵經鑑定後，為第二級毒品大麻。　 3 內含殘渣粉末之金屬研磨器1個 檢出四氫大麻酚，為第二級毒品大麻主要成分之一。 4 菸斗1個